【裁判字號】    99,勞安訴,2
【裁判日期】    990624
【裁判案由】    過失致死等
【裁判全文】
臺灣板橋地方法院刑事判決             99年度勞安訴字第2號
公  訴  人  臺灣板橋地方法院檢察署檢察官
被      告  國廣機械工程有限公司
代  表  人  甲○○
兼  被  告
被      告  戊○○
上二人共同  高靜怡律師
選任辯護人  林復宏律師
被      告  乙○○
上列被告因過失致死等案件，經檢察官提起公訴（98年度偵字第
32216 號、99年度偵字第6777號、第12216 號），由本院合議庭
裁定改依簡式審判程序審理，並判決如下：
    主  文
國廣機械工程有限公司違反雇主對防止裝卸、搬運、堆積作業中
引起之危害，以及有墜落、崩塌等之虞之作業場所引起之危害，
應有符合標準之必要安全衛生設備之規定，致事業單位工作場所
發生死亡職業災害，科罰金新臺幣參萬元。
甲○○、戊○○從事業務之人，因業務上之過失致人於死，各處
有期徒刑參月，如易科罰金，均以新臺幣壹仟元折算壹日。均緩
刑貳年。
乙○○從事業務之人，因業務上之過失致人於死，處有期徒刑陸
月，如易科罰金，以新臺幣壹仟元折算壹日。緩刑貳年。
    事  實
一、甲○○係設於臺北縣蘆洲市○○路12號9 樓之2 之國廣機械
    工程有限公司（下簡稱國廣公司）負責人，於民國98年間承
    攬位於臺北縣板橋市○○街51號前「新板大印新建工程」建
    築工地之安全支撐工程，並僱用戊○○為現場負責人，為勞
    工安全衛生法所稱之雇主，與戊○○同為從事業務之人，此
    間於98年11月11日，甲○○另向豐陽交通股份有限公司（下
    稱豐陽公司）以「連人帶車」之方式承租25噸吊車（移動式
    起重機）及司機兼操作員、助理各1 人，並由豐陽公司指派
    受僱之司機兼操作員乙○○、助理朱宏民（另由檢察官為不
    起訴處分）前往上開工地現場操作移動式起重機，進行拆除
    卸下H3 50 型鋼及運離工地之工程，乙○○主要負責起吊及
    板車上作業（亦為從事業務之人），朱宏民則負責吊掛之地
    面工作，在此同時國廣公司又指派所僱用之員工丁○○在上
    開施工現場負責點料及維持交通之工作，以協助乙○○、朱
    宏民進行吊掛作業。詎甲○○、戊○○本應注意具體告知乙○○、朱宏民上開拆卸搬運離工程之危害因素，並就勞工從
    事安全支撐拆卸、搬運、堆積相關作業時，對於人員進入作
    業區應加以禁止或採取必要之警戒措施，且為防止拆卸、搬
    運、堆積作業中引起之危害，應採取防止物體墜落之必要安
    全措施；而乙○○於操作移動式起重機吊掛H350型鋼作業之
    時，亦應注意將移動式起重機外伸撐座伸至最大極限位置，
    並注意在板車上堆置型鋼物料，為防止倒塌、崩塌或掉落之
    情形，應採取繩索綑綁、護網、檔樁、限制高度或變更堆積
    等必要措施，且依當時情形，均無不能注意之情事，竟疏未
    注意及此，甲○○、戊○○並未具體告知該工程之危害因素
    ，且對於起重吊掛區亦未確實管制，同時缺乏任何防止裝卸
    、搬運、堆積等作業中引起危害之必要安全衛生設備，而乙○○在操作吊掛作業時，亦疏未將外伸撐座全部伸出，同時
    未限制堆置高度或變更堆積方式，忽視板車兩側檔樁高度不
    足以抵擋所堆置第3 層之型鋼，仍將1 支型鋼吊掛上板車後
    堆置於第3 層，其後於迴轉吊桿準備吊掛另1 支型鋼時，吊
    車本體產生晃動，導致甫堆置於該板車上第3 層之該支型鋼
    自吊車車尾滑落於地面上，不幸擊中正徒步行經該吊車車尾
    之國廣公司員工丁○○，致丁○○受有左骨盆及左胸骨折、
    胸腹腔內出血等傷害，雖經立即送醫急救，惟仍因呼吸性休
    克（壓力性氣血胸）傷重不治而死亡。
二、案經丁○○之妹丙○○訴由臺北縣政府警察局海山分局報告
    及行政院勞工委員會北區勞動檢查所函送臺灣板橋地方法院
    檢察署檢察官偵查起訴。
    理  由
一、上開犯罪事實，業經被告即國廣公司負責人甲○○、戊○○
    、乙○○於偵查中及本院審理時均坦承不諱，核與證人朱宏
    明、李林義、告訴人丙○○分別於警詢時及偵查中所指述被
    害人丁○○受傷致死之情形大致相符，並有現場蒐證照片31
    張、行政院勞工委員會北區勞動檢查所99年2 月22日勞北檢
    營字第0991002228號函附職業災害檢查報告1 份等附卷可參
    ；此外，本件被害人丁○○因本件職業災害造成左骨盆及左
    胸骨折、胸腹腔內出血，致呼吸性休克（壓力性氣血胸）而
    死亡一情，亦業據檢察官督同檢驗員相驗屬實，並製有勘驗
    筆錄、相驗屍體證明書、驗斷書及相驗屍體照片在卷可憑。
    又按雇主對防止裝卸、搬運、堆積作業中引起之危害，以及
    對防止有墜落、崩塌等之虞之作業場所引起之危害，應有符
    合標準之必要安全衛生設備；雇主對於堆置物料，為防止倒
    塌、崩塌或掉落，應採取繩索捆綁、護網、擋樁、限制高度
    或變更堆積等必要措施，並規定禁止與作業無關人員進入該
    等場所；雇主使用具有外伸撐座之移動式起重機作業時，應
    將其外伸撐座或履帶伸至最大極限位置，勞工安全衛生法第
    5 條第1 項第4 款、第5 款、勞工安全衛生設施規則第153
    條及起重升降機具安全規則第32條前段分別定有明文，被告
    甲○○、戊○○及乙○○自應注意上述勞工安全衛生及機具
    作業之相關規定，而依當時顯無不能注意之情事，竟疏未注
    意及之，則其3 人對於本件勞工職業災害之發生應有過失自
    明。再者，被害人確因本件職業災害而死亡一節，亦有上開
    驗斷書、相驗屍體證明書及相驗照片可證，是以被告3 人之
    過失行為與被害人死亡結果之間，具有相當因果關係。準此
    ，則被告甲○○、戊○○及乙○○所為自白應與事實相符，
    是以本件事證明確，被告上開犯行均堪以認定，應予依法論
    科。
二、核被告甲○○所為，係犯刑法第276 條第2 項之業務過失致
    人於死罪，以及違反勞工安全衛生法第5 條第1 項第4 款、
    第5 款之規定，致發生同法第28條第2 項第1 款之職業災害
    罪，應依同法第31條第1 項處斷；被告國廣公司為法人，其
    犯勞工安全衛生法第31條第1 項之罪，應依同條第2 項規定
    ，科以同條第1 項之罰金刑；被告戊○○、乙○○所為，則
    係犯刑法第276 條第2 項之業務過失致人於死罪。被告甲○○以1 行為同時觸犯上開2 罪名，為想像競合犯，應依刑法
    第55條規定，從1 重之業務過失致人於死罪處斷。爰審酌被
    告甲○○、戊○○及乙○○先前均未曾受有期徒刑以上刑之
    宣告，素行尚可，惟其就本件職業災害之發生，均具有明顯
    之過失，復參酌其各自違反勞工安全衛生法及業務過失致死
    之情節、過失程度、對被害人所造成之危害，以及事發後自
    始坦承本件犯行，且於被害人發生死亡結果之後，已由被告
    國廣公司等出面與被害人家屬達成和解，妥為賠償（有本院
    辦理刑事案件電話紀錄查詢表1 張在卷可參），犯後態度良
    好等一切情狀，各量處如主文所示之刑，並均諭知易科罰金
    之折算標準。查被告甲○○、戊○○及乙○○於5 年內均未
    曾受有期徒刑以上刑之宣告一節，有臺灣高等法院被告前案
    紀錄表各1 份在卷可稽，且其3 人於犯罪後已知悔悟，應係
    因一時失慮，而罹刑章，並已由被告甲○○擔任負責人之國
    廣公司等與被害人家屬達成和解，本院認其等經此偵審程序
    進行及罪刑宣告之教訓，當知警惕而無再犯之虞，所受宣告
    之刑，以暫不執行為適當，爰均併予宣告緩刑2 年，以勵自
    新。
三、末按「除被告所犯為死刑、無期徒刑、最輕本刑為3年以上
    有期徒刑之罪或高等法院管轄第1審案件者外，於前條第1項
    程序進行中，被告先就被訴事實為有罪之陳述時，審判長得
    告知被告簡式審判程序之旨，並聽取當事人、代理人、辯護
    人及輔佐人之意見後，裁定進行簡式審判程序。」刑事訴訟
    法第273 條之1 第1 項定有明文。查本件被告國廣公司、甲○○、戊○○及乙○○所犯上開勞工安全衛生法31條第1 項
    、第2 項及刑法第276 條第2 項等罪，其法定刑均非最輕本
    刑為3 年以上有期徒刑之罪，且被告國廣公司、甲○○、戊○○及乙○○於本院99年6 月10日準備程序進行中，復就被
    訴之事實均為有罪之陳述，經告知被告簡式審判程序之旨，
    上開被告及公訴人對於本件改依簡式審判程序審理亦均表示
    同意，是本院即依前揭刑事訴訟法規定，裁定本件進行簡式
    審判程序，附此敘明。
據上論斷，應依刑事訴訟法第273條之1第1項、第299條第1項前
段，勞工安全衛生法第31條，刑法第11條前段、第276 條第2項
、第55條、第41條第1 項前段、第74條第1 項第1 款，刑法施行
法第1條之1，判決如主文。
本案經檢察官張瑞玲到庭執行職務。
中    華    民    國    99    年    6     月    24    日
                          刑事第十八庭
                                法  官  楊仲農
上列正本證明與原本無異。
如對本判決不服，應於送達後10日內，向本院提出上訴狀（應抄
附繕本）
                                書記官  陳香君
中    華    民    國    99    年    6     月    25    日
附錄本判決論罪之法律條文：
勞工安全衛生法第31條
（罰則）
違反第 5 條第 1 項或第 8 條第 1 項之規定，致發生第 28 條
第 2 項第 1 款之職業災害者，處 3 年以下有期徒刑、拘役或
科或併科新台幣 15 萬元以下罰金。
法人犯前項之罪者，除處罰其負責人外，對該法人亦科以前項之
罰金。
中華民國刑法第276條
(過失致死罪)
因過失致人於死者，處二年以下有期徒刑、拘役或二千元以下罰
金。
從事業務之人，因業務上之過失犯前項之罪者，處五年以下有期
徒刑或拘役，得併科三千元以下罰金。

司法院資訊處製作；財團法人民間司法改革基金會備份。
